臺灣臺中地方法院刑事判決
111年度自更一字第2號
自  訴  人  王百全(具律師資格)

被      告  黃渙文(臺灣○○○○○○○○)

上列自訴人因被告妨害名譽案件，不服本院110年度自字第25號
，中華民國111年2月15日第一審裁定，提起抗告後，經臺灣高等
法院臺中分院發回更審，本院判決如下：
    主  文
黃渙文無罪。
    理  由
一、自訴意旨略以：自訴人王○○為職業律師，受委任為本院110
    年度重訴字第81號清償債務案件之被告○○○○有限公司(發票
    人)及劉○○(背書人)之訴訟代理人，被告黃○○為該案○○○○，
    前於民國110年10月26日14時30分許，該次庭期訊問結束前
    數分鐘，倏然問告訴人：「訴外人周○○與劉○○關係」等語，
    自訴人答：「不清楚」等語，詎被告無由於不特定人得以共
    見共聞公開法庭辱罵自訴人合理主張為「耍嘴皮」等語，足
    使擔任律師之自訴人在精神、心理上感受難堪或不快之虞，
    足以減損自訴人之律師聲譽、人格及社會評價甚鉅，因認被
    告涉犯刑法第309條第1項之公然侮辱罪嫌等語。
二、按法院認為應科拘役、罰金或應諭知免刑或無罪之案件，被
    告經合法傳喚無正當理由不到庭者，得不待其陳述逕行判決
    ；又自訴程序，除本章(即自訴章)有特別規定外，準用公訴
    章第二、三節即起訴及審判等關於公訴之規定，刑事訴訟法
    第306、343條分別定有明文。查被告前於本院110年4月28日
    審理期日經合法傳喚未到庭，此有送達證書1紙、本院審判
    筆錄1份附卷可按(見本院卷第17、21-28頁)，本院認本件係
    屬應處拘役、罰金或應諭知免訴或無罪之案件，爰依上開規
    定不待被告陳述，逕行判決，合先敘明。
三、按犯罪事實應依證據認定之，無證據不得認定犯罪事實；有
    罪之判決書應於理由內記載認定犯罪事實所憑之證據及其認
    定之理由，刑事訴訟法第154條第2項及第310條第1款分別定
    有明文。而犯罪事實之認定，係據以確定具體的刑罰權之基
    礎，自須經嚴格之證明，故其所憑之證據不僅應具有證據能
    力，且須經合法之調查程序，否則即不得作為有罪認定之依
    據。倘法院審理之結果，認為不能證明被告犯罪，而為無罪
    之諭知，即無前揭第154條第2項所謂「應依證據認定」之犯
    罪事實之存在。因此，同法第308條前段規定，無罪之判決
    書只須記載主文及理由。而其理由之論敘，僅須與卷存證據
    資料相符，且與經驗法則、論理法則無違即可，所使用之證
    據亦不以具有證據能力者為限，即使不具證據能力之傳聞證
    據，亦非不得資為彈劾證據使用。故無罪之判決書，就傳聞
    證據是否例外具有證據能力，本無須於理由內論敘說明(最
    高法院100年度台上字第2980號、第5282號判決意旨參照)，
    是本判決下列所引用被告以外之人於審判外之言詞或書面陳
    述，即不受證據能力有無之限制，先予敘明。
四、按不能證明被告犯罪者，應諭知無罪之判決，刑事訴訟法第
    301條第1項定有明文。又事實之認定，應憑證據，如未能發
    現相當證據，或證據不足以證明，自不能以推測或擬制之方
    法，以為裁判基礎(最高法院40年台上字第86號判決先例意
    旨參照)。而認定犯罪事實所憑之證據，雖不以直接證據為
    限，間接證據亦包括在內，然而無論直接證據或間接證據，
    其為訴訟上之證明，須於通常一般之人均不致有所懷疑，而
    得確信其為真實之程度者，始得據為有罪之認定，倘其證明
    尚未達到此一程度，而有合理之懷疑存在，而無從使事實審
    法院得有罪之確信時，即應由法院為諭知被告無罪之判決(
    最高法院76年台上字第4986號判決先例意旨參照)。又檢察
    官就被告犯罪事實，應負舉證責任，並指出證明之方法，此
    項規定，於自訴程序同有適用。因此，自訴人對於自訴之犯
    罪事實，應負實質之舉證責任。倘自訴人所提出之證據，不
    足為被告有罪之積極證明，或其闡明之證明方法，無從說服
    法院形成被告有罪之心證，基於無罪推定之原則，自應為被
    告無罪之諭知(最高法院97年度台上字第768號判決意旨參照
    )。
五、自訴意旨認被告涉犯刑法第309條第1項之公然侮辱罪嫌，無
    非係以自訴人於本院訊問時之陳述【見本院110年度自字第2
    5號卷宗(下稱自字卷)第33-36頁】、本票暨臺灣票據交換所
    臺中市分所退票理由單影本2紙(見自字卷第11-14頁)、新聞
    報紙影本1紙(見自字卷第15頁)、錄音譯文1紙【見臺灣高等
    法院臺中分院111年度抗字第245號刑事卷宗(下稱抗字卷)第
    7-8頁】等為其論據。
六、經查：
  ㈠關於被告有無自訴人所指對其公然侮辱乙節，前經本院勘驗
    勘驗該案於110年10月26日開庭錄音光碟，勘驗結果略以：
    錄音檔案時間0時34分1秒許起，被告表示：「法令的令，王
    字旁再一個令。好，那被告呢？被告知道嗎？」等語，自訴
    人答稱：「不知道，我當初沒注意到這個。因為我當事人不
    是她，我沒有注意到這個人，我當事人是那個○○，那個誰..
    .盧○○跟劉○○，我沒有辦到她的案件。」等語，被告表示：
    「不是啊，我問你知不知道...」等語，自訴人答稱：「我
    不知道我不知道...」等語，被告表示：「周○○跟劉○○、○○
    什麼關係」等語，自訴人答稱：「我不知道」等語，被告表
    示：「那你要去問當事人嗎？」等語，自訴人答稱：「好」
    等語，被告表示：「因為支票上面有」等語，自訴人答稱：
    「因為你現在才問我，不然我不關心那個事。我回去問啦。
    因為在本案裡...」等語，被告表示：「沒有叫你現在回答
    啊。就回去查報」等語，自訴人答稱：「好啦好啦」等語，
    被告表示：「那我當然要記明筆錄」等語，自訴人答稱：「
    OK，OK，好」等語，被告表示：「免得你下次你又不認帳，
    說我沒有問你」等語，自訴人答稱：「不會不會，你現在問
    我，我就問，我就問，不會不會。所以你現在問我我不知道
    ，因為我也沒接觸到她，也不是我的當事人，我現在才注意
    看到她有背書，我沒注意到這個事，跟本件應該也沒什麼關
    係，也沒告到」等語，被告表示：「不是啊，原告上次爭點
    整理有聲請訊問她，你沒有看到嗎？」等語，自訴人答稱：
    「聲請什麼？」等語，被告表示：「聲請訊問周○○」等語，
    自訴人答稱：「是啊，法官如果可以...」等語，被告表示
    ：「那怎麼會沒關係呢？」等語，自訴人答稱：「我知道，
    就沒有關係，就以我來講，你愛問就問嘛。」等語，被告表
    示：「什麼叫我們愛問就問？」等語，自訴人答稱：「法官
    你認為有訊問的必要我也沒有意見啊。以我的立場，跟我沒
    什麼關係，我不CARE她」等語，而於0時36分0秒許，被告表
    示：「好啦，不要耍嘴皮子了好不好」等語，自訴人答稱：
    「不是不是，不是耍嘴皮子」等語，被告表示：「認真一點
    」等語，自訴人答稱：「不是，要不然大家來這邊...為什
    麼罵我耍嘴皮子？你不道歉我告到司法院。」等語，案外人
    ：「大律師，沒有啦，庭上沒有...」等語，自訴人陳稱：
    「不是啊，你罵我耍嘴皮子，我告訴你我調錄音帶，你為什
    麼罵我耍...我律師表現，為什麼叫耍嘴皮子你告訴我。」
    等語，被告表示：「我跟你道歉好不好」等語，自訴人答稱
    ：「是不是那樣子？」等語，被告表示：「讓你不愉快我跟
    你道歉」等語，自訴人答稱：「好，可以，請不要...大家
    都...」等語，被告表示：「那下次開庭闡明的事項能不能
    請你事先查報？」等語，自訴人答稱：「可以。那不用修一
    下你的言語？」等語，被告表示：「好，那就可以了」等語
    ，自訴人答稱：「不是，你耍嘴皮子不要這子啦」等語，被
    告表示：「我跟你道歉了」等語，自訴人答稱：「好，可以
    ，可以」等語，被告表示：「但是也麻煩你」等語，自訴人
    答稱：「不用麻煩，你叫我我會做。好不好」等語，被告表
    示：「請問我上次沒有叫你做嗎？」等語，自訴人答稱：「
    沒有做你認為不行你認為該怎麼做你就做，沒有關係嘛，我
    們再來看筆錄，你認為我失職你辦嘛。我也辦你。」等語，
    被告表示：「不要講得那麼嚴重啦」等語，自訴人答稱：「
    不是啊，你講的話是這樣子嘛。」等語，被告表示：「改10
    月30號」等語，自訴人答稱：「大家互相尊重」等語，被告
    表示：「對啊，大家互相尊重」等語，自訴人答稱：「那你
    為什麼罵我耍嘴皮子？我去找院長」等語，被告表示：「我
    不是跟你道歉了嗎？」等語，自訴人答稱：「我不接受。什
    麼叫耍嘴皮子？你公然侮辱啊。我去辦你迴避，告訴你。我
    還沒被人家罵過，告訴你。」等語，被告表示：「好，改10
    月30號，下午3點，請問兩造可不可以？被告可以嗎？」等
    語，自訴人答稱：「可以」等語等情，此有本院勘驗筆錄1
    份在卷可稽【見本院111年度自更一字第2號卷宗(下稱更一
    卷)第23-26頁】，由上開勘驗結果可知，被告係於曉諭自訴
    人陳明系爭支票上背書人「周○○」與該案被告間關係之際，
    經自訴人答稱：「不知道」等語，並宣稱對於系爭支票所載
    其餘票據關係人不予關心，被告再為諭示依照先前該案原告
    於爭點整理當時，曾聲請傳喚「周○○」乙事，猶見自訴人答
    以：「我知道，就沒有關係，就以我來講，你愛問就問嘛」
    、「…以我的立場，跟我沒什麼關係，我不CARE她」等語，
    被告為能制止自訴人前開陳述情事，始對自訴人告以：「好
    啦，不要耍嘴皮子了好不好」等語，核諸前揭對話語意脈絡
    ，被告因係欲對自訴人為何不解系爭支票背書人「周○○」為
    何人，猶仍持續答以「你愛問就問嘛」等語表彰不在乎是否
    傳喚「周○○」到庭訊問之非理性答覆，欲行結束此部分對話
    ，方會答以前開言論，目的應係期以自訴人能就其詢問內容
    說明原委或另行陳報即可。從而，依本案事發之前因後果、
    對話場景，縱認被告客觀言行部分用詞令自訴人到不快或反
    感，然究非無端恣意謾罵，或出於惡意侮辱自訴人之人格評
    價所為，是認被告主觀上並無公然侮辱之故意明甚。
  ㈡至卷附本票暨臺灣票據交換所臺中市分所退票理由單影本2紙
    (見自字卷第11-14頁)，僅係另案民事清償債務案件中，雙
    方爭執之關鍵事證，要與自訴意旨所指被告是否辱罵自訴人
    乙節毫無關聯；又自訴人提出之新聞報紙影本1紙(見自字卷
    第15頁)，僅為他案檢察官辱罵律師之違失行為，嗣遭懲戒
    之相關新聞報導，與本案被告是否涉犯自訴意旨所稱罪名乙
    情，並無關聯，自無從遽為不利於被告之認定，附此敘明。
七、綜上所述，依自訴人所提出之積極證據，尚未達於通常一般
    人均不致有所懷疑，而得確信被告有自訴意旨所指之公然侮
    辱犯行，致無從說服本院形成被告有罪之心證，自屬不能證
    明被告犯罪，揆諸前揭法條及說明，自應諭知被告無罪之判
    決。
據上論斷，應依刑事訴訟法第343條、第307條、第301條第1項，
判決如主文。
本案經自訴人王百全提起自訴。
中　　華　　民　　國　 111　　年　　 5　　月　　25　　日
　　　　　　　　　刑事第十五庭  法　官　湯有朋
以上正本證明與原本無異。
如不服本判決應於收受送達後20日內向本院提出上訴書狀，並應
敘述具體理由；其未敘述上訴理由者，應於上訴期間屆滿後20日
內向本院補提理由書（均須按他造當事人之人數附繕本）「切勿
逕送上級法院」。
　　　　                        書記官  黃美雲
中　　華　　民　　國　　111 　年　　5 　　月　　25　　日